【裁判字號】    97,上更(一),372
【裁判日期】    971217
【裁判案由】    違反藥事法等
【裁判全文】
臺灣高等法院臺南分院刑事判決     97年度上更(一)字第372號
上  訴  人
即  被  告  甲○○
選任辯護人  楊偉聖律師
上列上訴人因違反藥事法等案件，不服臺灣臺南地方法院94年度
訴字第922號中華民國94年9月14日第一審判決（起訴案號：臺灣
臺南地方法院檢察署93年度偵字第8755號），提起上訴，判決後
經最高法院第一次發回更審，本院判決如下：
    主  文
原判決關於甲○○部分撤銷。
甲○○無罪。
    理  由
一、公訴意旨略以：被告甲○○為協興製藥股份有限公司之經銷
    商，朱一成係設於臺南市○○路○段三四九號「大東藥局」
    之負責人（本件朱一成連續明知為偽藥而販賣，業經原審判
    處有期徒刑壹年，緩刑貳年確定），渠等均明知「VIAGRA」
    之商標圖樣係美商輝瑞大藥廠向經濟部智慧財產局申請註冊
    核准，指定使用於西藥產品，專用期限自民國（下同）八十
    六年八月十六日起至九十六年八月十五日止，由臺灣代理商
    輝瑞大藥廠股份有限公司於八十八年一月十三日取得行政院
    衛生署核發藥品許可證；且甲○○及朱一成亦明知所販賣或
    買受之仿冒「VIAGRA」商標之藥錠，均未經行政院衛生署依
    藥事法第三十九條規定核准輸入進口，而無衛生署核發之藥
    品輸入許可證，為同法第二十條第一款所規定之偽藥，甲○
    ○竟意圖牟利，於九十三年六月間某日，以每顆藥錠新臺幣
    （下同）二百五十元之代價，販賣一瓶「VIAGRA」（內含十
    五顆）藥錠（上開藥錠之外包裝紙盒、瓶身上及內包裝錫箔
    紙上均有仿冒「VIAGRA」商標）與朱一成。嗣經美商輝瑞產
    品公司在臺灣之代理商輝瑞大藥廠股份有限公司於九十三年
    五月二十八日派人至朱一成經營之「大東藥局」購得仿冒之
    盒裝「VIAGRA」商標之藥錠二盒後，始報請法務部調查局偵
    辦，而查獲上情，因而認被告甲○○涉犯藥事法第八十三條
    第一項之販賣偽藥罪嫌及商標法第八十二條之販賣仿冒商標
    商品罪嫌。
二、按犯罪事實應依證據認定之，無證據不得認定犯罪事實；又
    不能證明被告犯罪或其行為不罰者應諭知無罪之判決，刑事
    訴訟法第一百五十四條第二項、第三百零一條第一項分別定
    有明文。次按刑事訴訟法第一百六十一條已於九十一年二月
    八日修正公布，修正後同條第一項規定：檢察官就被告犯罪
    事實，應負舉證責任，並指出證明之方法。因此，檢察官對
    於起訴之犯罪事實，應負提出證據及說服之實質舉證責任。
    倘其所提出之證據，不足為被告有罪之積極證明，或其闡明
    之證明方法，無從說服法官以形成被告有罪之心證，基於無
    罪推定之原則，自應為被告無罪判決之諭知（最高法院九十
    二年度台上字第一二八號判例意旨可資參照）。
三、公訴意旨認被告朱一成涉犯上開犯行，無非係以：告訴代理
    人戴仲懋之指訴、証人朱一成之供証、扣案之「VIAGRA」八
    盒及一瓶等為論罪之依據。
四、訊據上訴人即被告甲○○堅詞否認有何上開犯行，辯稱「伊
    並未販賣『VIAGRA』與朱一成，朱一成不利伊之供証顯有不
    實」等語。
五、關於証據能力部分：
  (一)按被告以外之人於偵查中向檢察官所為之陳述，除顯有不可
    信之情況者外，得為證據，刑事訴訟法第一百五十九條之一
    第二項定有明文。查，證人朱一成於偵查中具結所為之證述
    ，並無顯不可信之情況，揆之上開規定，自有証據能力，被
    告辯護人所辯無証據能力云云，自無可採。
  (二)又按被告以外之人於審判外之言詞或書面陳述，除法律有規
    定者外，不得作為證據，刑事訴訟法第一百五十九條第一項
    定有明文；查証人朱一成於警詢中之供証，被告辯護人主張
    該供述証據無証據能力；而本院審酌証人朱一成於警詢中之
    供証，並無傳聞法則例外適用之情事，揆之上開規定，証人
    朱一成於警詢中之供証，自無証據能力。
  (三)復按被告以外之人於審判外之陳述，雖不符前四條之規定，
    而經當事人於審判程序同意作為證據，法院審酌該言詞陳述
    或書面陳述作成時之情況，認為適當者，亦得為證據。當事
    人、代理人或辯護人於法院調查證據時，知有第一百五十九
    條第一項不得為證據之情形，而未於言詞辯論終結前聲明異
    議者，視為有前項之同意，刑事訴訟法第一百五十九條之五
    定有明文。查本件判決所引用之供述証據，除上開經認定有
    証據能力及無証據能力之供述証據外，其餘之供述証據，檢
    察官、被告及其辯護人均未爭執上開証據資料之証據能力，
    且迄於本院審理期日，檢察官、被告及其辯護人亦均未聲明
    異議，本院審酌該供述證據之取得過程並無瑕疵，與本案待
    證事實間復具有相當之關聯性，以之為本案證據尚無不當，
    自得採為證據。
六、經查：
  (一)証人朱一成於偵查及原審、本院上訴審審理中雖一再証述「
    有於九十三年六月間，向被告以每顆二百五十元之代價，購
    入『VIAGRA』」等情（見偵卷第二五頁、原審卷第六四頁起
    至第六五頁、本院上訴卷第四四頁起至第四五頁），但按以
    共同被告之自白或其他不利於己之陳述，作為認定其他共同
    被告犯罪之證據，不特與利用該被告自己之自白作為其犯罪
    之證據同有自白虛偽性之危險，亦不免有嫁禍於其他共同被
    告而為虛偽供述之虞，故共同被告之自白或其他不利於己之
    陳述，固得作為認定其他共同被告犯罪之證據，但不得作為
    有罪判決之唯一證據，仍應調查其他必要之證據，以察其是
    否與事實相符，亦即仍須有補強證據以擔保該共同被告自白
    之真實性，始得採為論罪之依據（最高法院本次發回指摘要
    旨之一）；查証人即共同被告朱一成雖為上開不利被告之証
    詞，但被告一再否認有販賣「VIAGRA」之情；而扣案之上開
    「VIAGRA」，是在証人朱一成之「大東藥局」內查獲，則上
    開扣案之「VIAGRA」即無從證明確係被告販賣予証人朱一成
    之藥錠，亦無從佐証証人朱一成上開証詞之真實性。
  (二)至於扣案之「VIAGRA」八盒則係另案被告葉文瑞販賣與証人
    朱一成之物，與被告並無關聯性；另中華民國商標註冊證及
    行政院衛生署藥品許可證各一紙（見法務部調查局臺南市調
    查站偵查卷第二六至二八頁)，亦僅足証「VIAGRA」之商標
    名「VIAGRA」之註冊商標名稱，係美商輝瑞大藥廠向經濟部
    中央標準局（現改制為經濟部智慧財產局）註冊取得使用於
    西藥商品之商標專用權，專用期限分別係自八十六年八月十
    六日起至九十六年八月十五日止，且係由行政院衛生署核發
    之藥品許可證；另扣案之上開盒裝及瓶裝「VIAGRA」藥錠，
    其外包裝紙盒及瓶身上、內包裝錫箔紙上雖均有「VIAGRA」
    之商標名稱，且附表編號一所示之「VIAGRA」藥錠經送鑑定
    結果，認藥品之包裝均係仿冒，而附表編號一所示之「VIAG
    RA」藥錠中含有石膏等成分，附表編號二所示之藥錠中含有
    滑石粉、微晶纖維及其他不明成分，均非真品「VIAGRA」所
    含有之成分，有臺灣輝瑞大藥廠股份有限公司鑑定報告一份
    附卷可佐 (見偵查卷第六五至八五、第八四頁)，亦僅能証
    明上開扣案之物係屬未經商標專用權人之同意或授權而於同
    一商品，使用相同之註冊商標而販賣之商品，且均屬藥事法
    第二十條第一款所規定未經核准擅自製造之偽藥，但仍無從
    証明上開扣案之偽藥，確係被告所販賣，亦無從佐証証人朱
    一成上開証詞之真實性，從而証人朱一成上開証詞，尚難據
    為被告有罪之証據。
  (三)綜上，本件依檢察官所提出之證據，均不足為被告有罪之積
    極証明，亦無從說服本院以形成被告有罪之心證；此外，復
    查無其他積極証據以資証明被告有公訴意旨所指之犯行，基
    於無罪推定之原則，自應認不能証明被告犯罪。
七、原審不察，就被告甲○○部分，僅依証人朱一成之供証，而
    為被告有罪之判決，顯有未當。被告上訴，指摘原判決關於
    此部分不當，為有理由，應由本院將原判決關於被告部分予
    以撤銷，並為被告無罪判決之諭知。
據上論結，應依刑事訴訟法第369條第1項前段、第364條、第301
條第1項，判決如主文。
本案經檢察官張太龍到庭執行職務。
中    華    民    國    97    年    12    月    17    日
                  刑事第四庭    審判長法  官  吳志誠
                                      法  官  羅心芳
                                      法  官  陳珍如
以上正本證明與原本無異。
檢察官如不服本判決應於收受本判決後十日內向本院提出上訴書
，其未敘述上訴理由者並得於提起上訴後十日內向本院補提理由
書。
                                      書記官  岑  玢
中    華    民    國    97    年    12    月    17    日
【附表】：
┌──┬────────────┬───────────┐
│編號│扣案物品                │數量                  │
├──┼────────────┼───────────┤
│一  │VIAGRA(盒裝)            │八盒(一盒四粒藥錠)    │
├──┼────────────┼───────────┤
│二  │VIAGRA(瓶裝)            │內有十四粒藥錠        │
└──┴────────────┴───────────┘


司法院資訊處製作；財團法人民間司法改革基金會備份。
